臺灣桃園地方法院民事裁定
110年度消債更字第385號
聲  請  人  
即  債務人  林秀美
代  理  人  劉菁德律師(法扶律師)
上列當事人因消費者債務清理條例聲請更生事件，本院裁定如下
：
    主  文
債務人林秀美自民國一一一年一月二十七日下午四時起開始更生
程序。並命司法事務官進行本件更生程序。
    理  由
一、本件聲請意旨略以：聲請人目前任職於力群物業投資顧問有
    限公司（下稱力群公司），每月薪資約新臺幣（下同）2 萬
    2726元，名下無任何財產。無擔保或無優先權之債務總額20
    6萬4000元，雖曾於民國110 年4月間向本院聲請消費者債務
    清理之調解，然因最大債權銀行即彰化商業銀行股份有限公
    司（下稱彰化銀行）所提之還款方案，聲請人無力負擔，以
    致調解不成立。又聲請人無擔保或無優先權之債務總額未逾
    1200萬元，且未經法院裁定開始清算程序或宣告破產，爰聲
    請裁定准予更生等語。
二、按債務人不能清償債務或有不能清償之虞者，得依消費者債
    務清理條例所定更生或清算程序，清理其債務；債務人無擔
    保或無優先權之債務總額未逾1200萬元者，於法院裁定開始
    清算程序或宣告破產前，得向法院聲請更生；法院開始更生
    程序之裁定，應載明其年、月、日、時，並即時發生效力，
    消費者債務清理條例（下稱消債條例）第3 條、第42條第1
    項及第45條第1 項分別定有明文。又按債務人對於金融機構
    負債務者，在聲請更生或清算前，應向最大債權金融機構請
    求協商債務清償方案，或向其住、居所地之法院或鄉、鎮、
    市、區調解委員會聲請債務清理之調解；協商或調解成立者
    ，債務人不得聲請更生或清算。但因不可歸責於己之事由，
    致履行有困難者，不在此限；消債條例施行前，債務人依金
    融主管機關協調成立之中華民國銀行公會會員，辦理消費金
    融案件無擔保債務協商機制與金融機構成立之協商，準用前
    2項之規定，此見同條例第151 條第1 項、第7 項、第8 項
    、第9 項規定甚明。
三、經查：
（一）關於前置協商之要件：聲請人前向本院聲請消費者債務清
      理之調解，因最大債權銀行彰化銀行所提之還款方案，聲
      請人無力負擔，以致調解不成立等情，有調解程序筆錄、
      調解不成立證明書1 份附卷可按（見司消債調卷48-49頁
      、第54頁），並經本院調取110 年度司消債調字第210號
      卷宗核閱屬實，則聲請人聲請更生即合乎協商前置之程序
      要件。
（二）關於聲請人之債務總額：聲請人於其所提債權人清冊中記
      載，債權總金額為206 萬4000元，惟經本院司法事務官函
      請債權人陳報債權結果，據最大且惟一之債權銀行彰化銀
      行陳報，聲請人負欠金融機構對外無擔保債權總額合計27
      3萬8670元，並願意提供分180期、零利率，每期1萬5215
      之還款方案（見司消債調卷第48頁）。
（三）關於聲請人之財產及收入：聲請人名下無任何財產乙節，
      有全國財產稅總歸戶財產查詢清單可憑（見司消債調卷第
      15頁）。雖據聲請人提出之108、109 年度綜合所得稅各
      類所得資料清單所示（見司消債調卷第17頁、本院卷第23
      頁），其於各該年度所得為21萬9087元、28萬5600元；另
      聲請人陳報：現任職於力群公司，每月薪資約2 萬2726元
      等語，惟依聲請人之勞工保險被保險人投保資料表顯示，
      聲請人於力群公司之投保薪資為2萬4000元（見司消債調
      卷第26頁），故本院暫以2萬4000元列計其每月收入。
（四）關於聲請人每月必要支出：　　　
　　⒈聲請人陳報其個人必要生活費用為1 萬7984元（包括：膳
      食費6000元、交通費1750元、電話費400元、勞保費552元
      、健保費372元、生活雜支2000元、醫療費用1710元、長
      照保健費用5200元），佐以聲請人所列必要支出總額，未
      逾行政院衛生福利部所公告110 年桃園市每人每月最低生
      活費用每人每月為1 萬5281元之1.2 倍即1 萬8337元之範
      圍（參酌消債條例第64條之2 第1 項之規定），是以1 萬
      7984元為聲請人個人每月必要之支出，尚屬合理。
　　⒉扶養費5000元：
　　　聲請人自陳聲請前兩年有扶養婆婆，每月花費5000元云云
      ，惟其亦自陳其婆婆已於110年3月4日去世等語（見司消
      債調卷第7頁背面），故此筆費用已無須支出，自應剔除
      。
　　⒊準此，聲請人之每月必要支出為1 萬7984元。　
（五）結算：聲請人名下無任何財產，以上開收入扣除必要支出
      後，每月僅有6016元可供清償（計算式：2 萬4000元－1 
      萬7984元），顯無法負擔最大債權銀行彰化銀行所提供，
      分180期、零利率，每期1萬5215之還款方案。是本院審酌
      聲請人之收入財產、勞力及生活費用支出等狀況，堪認其
      客觀上對於前開債務確有不能清償債務之虞情事，而有藉
      助更生制度調整其與債權人間之權利義務關係而重建其經
      濟生活之必要。
四、綜上所述，聲請人係消費者，已達不能清償債務之程度，經
    消費者債務清理調解不成立，而查無消債條例第6 條第3 項
    、第8 條或第46條各款所定應駁回更生聲請之事由，則本件
    聲請，應屬有據，爰裁定准許，並依同條例第16條第1 項規
    定，命司法事務官進行更生程序如主文所示。
五、本院裁定准許開始更生程序，俾使聲請人得以重建經濟生活
    ，惟本裁定不生免責效力，須聲請人於更生程序中與債權人
    協定更生方案，並持續履行，始能依消債條例第73條免責，
    附此敘明。
中　　華　　民　　國　　111 　年　　1 　　月　　27　　日
　                民事第三庭  法　官　吳為平
以上正本係照原本作成。
本裁定不得抗告。
本裁定業於111年1月27日下午4時公告。
中　　華　　民　　國　　111 　年　　1 　　月　　27　　日
                              書記官  蘇玉玫 
附記：
本件業已裁定開始更生程序，債權人不論有無執行名義，非依更
生程序，不得行使其權利；債務人亦不得對除有優先權債權人以
外之債權人再為任何清償行為。